【裁判字號】    98,易,1109
【裁判日期】    981218
【裁判案由】    妨害自由
【裁判全文】
臺灣臺南地方法院刑事判決              98年度易字第1109號
公  訴  人  臺灣臺南地方法院檢察署檢察官
被      告  乙○○
上列被告因傷害案件，經檢察官提起公訴（98年度偵字第10078
號），本院判決如下：
    主  文
乙○○傷害人之身體，處罰金新臺幣壹萬元，如易服勞役，以新
台幣壹仟元折算壹日。
    事  實
一、乙○○於民國98年5月23日17時10分許，在臺南市○○區○○街一段342巷34號前，因細故與戊○○發生口角爭執後，
    進而互相拉扯，並基於傷害人身體之犯意，徒手毆打戊○○
    臉部，致戊○○受有眼、臉挫傷等傷害。
二、案經戊○○訴由臺南市警察局第三分局報告臺灣臺南地方法
    院檢察署檢察官偵查起訴。
    理  由
壹、程序部分：
一、按被告以外之人於審判外之言詞或書面陳述，除法律有規定
    者外，不得作為證據。刑事訴訟法第159條第1項定有明文。
    是以檢察官所提出之告訴人戊○○於警詢及偵查中之陳述、
    證人甲○○於警詢中之陳述及診斷證明書，係被告以外之人
    於審判外之書面陳述，揆諸前開規定，自不得作為證據。
二、至證人甲○○於偵查中之證述（業經具結），被告未爭執證
    據能力，或有何不得作為證據之情形，及經本院審酌上開證
    據作成之情況，並無顯有不可信之情況，依刑事訴訟法第
    159條之1第2項規定，有證據能力。
三、又本院依職權列為證據方法之戊○○之病歷資料，係醫師與
    其他護理人員、救護人員於例行性之業務過程中，基於觀察
    或發現而當場或即時之記載，雖屬被告以外之人於審判外之
    陳述，惟該份紀錄應係就當時業務情形而為忠實之紀錄，而
    無顯不可信之情事，依刑事訴訟法第159條之4第2款之規定
    ，自得為證據。
貳、實體部分：
一、訊據被告固坦承有於前揭時地與戊○○發生爭執，並互相拉
    扯之事實，惟矢口否認有何傷害戊○○之犯行，辯稱：伊並
    未毆打他，不知道他有無受傷云云。經查：
   (一)被告乙○○於98年5月23日17時10分許，在臺南市○○區○○街一段342巷34號前，基於傷害他人身體之犯意，徒手毆
     打戊○○臉部，致戊○○受有眼、臉挫傷等傷害之事實，
     業據證人即告訴人戊○○於本院審理時證述綦詳，核與證
     人甲○○於檢察官偵查中及本院審理時證稱：「那天戊○○剛好在我家，我聽到外面有雜音，我一出去就看到乙○○出手把戊○○打倒在地，他倒下後眼鏡就摔壞了，且臉
     上有瘀青的痕跡，然後乙○○就騎機車走了」等語大致相
     符，是被告確有毆打戊○○之行為，要可認定。
   (二)又被害人戊○○受有眼、臉挫傷等傷害之事實，業據證人
     即奇美醫院醫師陳盟榮於本院審理時證稱：「戊○○於98
     年5月23日18時許急診時，眼睛有擦傷腫脹及眼結膜充血的
     現象，還有一點分泌物；就我檢視的結果看起來，這是一
     個鈍傷，不是被刀子或其他尖銳物刺傷，是被一個比較鈍
     的東西打擊到所造成的傷害，且傷口並有很尖銳或很深；
     依照我的判斷，戊○○口述是被拳頭打的，符合這個傷勢
     的狀況；這個傷勢看來，有可能是被拳頭打到所造成的，
     當然也有其他的可能性，但是戊○○眼睛附近確實有受傷
     無誤；因為戊○○看起來有擦傷、充血的現象，我們會認
     為是當天就受傷了，如果發現傷口已經結疤，那我們就可
     以說這個傷口應該不是今天所造成的；被害人傷勢，輕輕
     的碰一下是不可能會有擦傷，或腫脹的情況，這個力道不
     可能太小；假若是跌倒的情形，一般我們都會有反射動作
     ，會用手去撐，所以跌倒會撞到眼睛的機會可以說非常微
     小，我們普遍看到瘀青，被打的可能性會比較高」等語，
     並有被害人即告訴人戊○○病歷資料在卷可參。足認被害
     人即告訴人戊○○受有傷害之事實，即堪以認定。
   (三)綜上所述，被害人即告訴人戊○○確係遭被告乙○○毆打
     ，並因此受有眼、臉挫傷等傷害，本件事證明確，被告之
     犯行已堪認定，應依法論科。
   (四)至於被告雖以上揭情詞置辯。惟查，告訴人受傷之事實，
     已如前述，而告訴人受傷之原因，經證人即告訴人戊○○
     、證人甲○○、證人即奇美醫院醫師陳盟榮證述綦詳，又
     經本院審酌告訴人傷勢與其陳述遭傷害之經過相符，而告
     訴人眼、臉之挫傷，明顯係外力造成，則告訴人證稱被告
     傷害而受前揭傷勢，即無違背情理之處；另倘若告訴人上
     開傷勢係因自己不慎摔傷或其他原因所致，衡情其亦無甘
     冒誣告或偽證罪罪責之風險，故意誣指被告犯罪之理。據
     上，足見被告所辯顯然為推諉卸責之詞，並不足採信。
   (五)另證人丁○○雖於本院審理時證稱被告未打告訴人等語，
     惟證人丁○○就告訴人當天拉扯過程中有無跌倒，眼鏡有
     無掉到地上等攸關傷害罪之重要構成要件事實，證述內容
     或反覆或矛盾（見本院98年11月18日審判筆錄第50至65頁
     ），其是否有親身經歷已大有可疑，再參酌證人丁○○與
     被告乙○○係父子關係，足見其於本院審理時所言顯係避
     重就輕、迴護被告之詞，尚難為被告乙○○有利之認定之
     依據。
   (六)此外，被告乙○○聲請勘驗光碟以證明「甲○○去學甲慈
     濟宮毀謗其子陳建欽之事實」，然無論其主張是否為真，
     上開光碟之內容均與本件傷害犯行無關聯性，核無調查之
     必要，附此敘明。
二、核被告所為，係犯刑法第277條第1項傷害人之身體罪。爰審
    酌被告因細故而引發傷害之犯罪動機、目的、傷害告訴人之
    手段、致告訴人受傷之傷害程度、生活狀況、智識程度、被
    告犯罪後未與告訴人達成民事和解等一切情狀，量處如主文
    所示之刑，並諭知如易服勞役之折算標準，以資懲儆。
三、據上論斷，依刑事訴訟法第299條第1項前段，刑法第277條
    第1項、第42條第3項前段，刑法施行法第1條之1第1項、第
    2項前段，判決如主文。
本案經檢察官陳明進提起公訴，檢察官丙○○到庭執行職務。
中    華    民    國    98    年    12    月    18    日
                  刑事第八庭    法  官  洪士傑
以上正本證明與原本無異。
如不服本判決，應於本判決送達後10日內，向本院提出上訴書狀
，並應敘述具體理由。如未敘述上訴理由者，應於上訴期間屆滿
後20日內向本院補提理由書狀（均須按他造當事人之人數附繕本
）「切勿逕送上級法院」。
                                書記官  王政煌
中    華    民    國    98    年    12    月    21    日
附錄論罪科刑法條：
中華民國刑法第277條
（普通傷害罪）
傷害人之身體或健康者，處 3 年以下有期徒刑、拘役或 1 千元
以下罰金。
犯前項之罪因而致人於死者，處無期徒刑或 7 年以上有期徒刑
；致重傷者，處 3 年以上 10 年以下有期徒刑。

司法院資訊處製作；財團法人民間司法改革基金會備份。
